【裁判字號】    97,家聲,92
【裁判日期】    970916
【裁判案由】    聲請酌定遺產管理人報酬
【裁判全文】
臺灣彰化地方法院民事裁定  97年度家聲字第92號
聲  請  人  乙○○
            （即被繼承人甲○○之遺產管理人）
上列聲請人因代管被繼承人甲○○遺產事件，聲請酌定遺產管理
費用，本院裁定如下：
    主  文
聲請人任被繼承人甲○○之遺產管理人期間之遺產管理報酬，酌
定為新臺幣捌仟玖佰參拾壹元。
聲請程序費用新台幣壹仟元由被繼承人甲○○之遺產負擔。
    理  由
一、按遺產管理人得請求報酬，其數額由親屬會議按其勞力及其
    與被繼承人之關係酌定之，親屬會議不能召開時，或召開有
    困難時，遺產管理人得依法聲請法院酌定之，民法第1183條
    、非訟事件法第166 條第1 項第3 款、第168 條參照。且其
    請求標準，不得低於孳息收入部分十分之三及遺產現值百分
    之一，此觀代管無人承認繼承遺產作業要點第14點第3 款規
    定甚明。
二、本件聲請意旨略以：被繼承人甲○○之遺產經鈞院以95年度
    財管字第46號民事裁定，指定聲請人為遺產管理人。而被繼
    承人甲○○之遺產為坐落彰化縣福興鄉○○段1694地號土地
    、應有部分24分之3 ，土地現值每平方公尺新台幣（下同）
    2,500 元，總值為446,562 元，現因被繼承人甲○○無子女
    亦無親屬存在，依法不能召開親屬會議，爰依上開規定，請
    求鈞院酌定聲請人遺產管理人報酬為被繼承人甲○○遺產現
    值446,562 元之10% 即44,656元等語，並提出被繼承人甲○
    ○親屬表、戶籍謄本、遺產清冊、土地登記謄本為證。
三、經查：聲請人主張被繼承人甲○○遺產經本院以95年度財管
    字第46號民事裁定指定聲請人為遺產管理人，業據本院調閱
    該卷宗核閱無訛，堪信屬實。又被繼承人甲○○之遺產為坐
    落彰化縣福興鄉○○段1694地號土地、面積1,429 平方公尺
    、應有部分24分之3 ，土地現值每平方公尺2,500 元，總值
    為446,563 元（小數點以下四捨五入，下同，聲請人誤為44
    6,562 元），有遺產清冊、土地登記謄本為憑，而本件並無
    親屬會議可資酌定報酬數額，亦有聲請人所提被繼承人甲○
    ○親屬表、戶籍謄本足憑，另聲請人為管理被繼承人甲○○
    上開遺產同族姪女梁青之子，擔任被繼承人甲○○遺產管理
    人所為之職務有編製遺產清冊及聲請法院依公示催告程序，
    限定一年以上之期間，公告被繼承人之債權人及受遺贈人，
    命其於該期間內報明債權及為願受遺贈與否之聲明，爰依上
    開規定，按遺產總值2%酌定管理報酬為8,931 元較為適宜。
    至聲請人於擔任被繼承人甲○○遺產管理人期間所支出之費
    用如戶籍謄本申請費、公示催告聲請費、公示催告登報費及
    繳交被繼承人甲○○遺產地價稅等費用，均非本件酌給遺產
    管理人報酬所應審酌，聲請人聲請一併酌給，於法無據。另
    聲請人以親屬會議不能召開為由，聲請法院同意變賣被繼承
    人甲○○遺產，應另行具狀並繳納裁判費，併此敘明。
四、爰依非訟事件法第166條第2項，裁定如主文。
中    華    民    國    97    年    9     月    16    日
                    家事法庭    法  官  游秀雯
以上正本係照原本作成。
如對本裁定抗告須於裁定送達後10日內向本院提出抗告狀。
中    華    民    國    97    年    9     月    16    日
                                書記官  謝志鑫


司法院資訊處製作；財團法人民間司法改革基金會備份。
